【裁判字號】    95,交聲,282
【裁判日期】    950428
【裁判案由】    違反道路交通管理處罰條例聲明異議
【裁判全文】
臺灣臺北地方法院交通事件裁定         95年度交聲字第282號
原處分機關  臺北市交通事件裁決所
異  議  人
即受處分人  甲○○
上列異議人即受處分人因違反道路交通管理處罰條例案件，對於
臺北市交通事件裁決所於中華民國九十五年一月十一日所為之北
市裁三字第裁22—ABI303211號處分（原舉發通知單案號：北市
警交大字第ABI303211號）聲明異議，本院裁定如下：
    主  文
異議駁回。
    理  由
一、異議意旨略以：異議人即受處分人甲○○於民國九十四年九
    月十七日因愛犬於堤防內走失，而堤防幅員廣大故以機車代
    步找尋，異議人自六號水門進入後，於同日七點四十三分接
    近土地公廟時，被交警攔下開單，惟現場自六號水門往北只
    有單一路徑，無任何禁止機車行駛之標線或標誌；又堤防內
    之道路係屬防汛道路，依水利法規定非經法定程序無法移撥
    至其他用途，而台北市政府或水利署皆未依法辦理移撥他項
    用途之行政作業，且松山分隊非觀山河濱公園之主管機關，
    其所為之行政處分應為無效，因此對該所裁決不服，爰聲明
    異議云云。
二、按機器腳踏車，不在規定車道行駛者，處新臺幣（下同）六
    百元以上一千八百元以下罰鍰；又違反上開規定者，應記違
    規點數一點，道路交通管理處罰條例第四十五條第十三款、
    第六十三條第一項第一款分別定有明文。次按，車種專用車
    道標線，用以指示僅限於某車種行駛之專用車道，其他車種
    及行人不得進入。本標線由白色菱形劃設之，菱形之二對角
    線分別為縱向長二五○公分，橫向長一○○公分，線寬一五
    公分。自專用車道起點處開始標繪，每隔三○至六○公尺標
    繪一組，每過交岔路口入口處均應標繪之，並於每兩個菱形
    中間，縱向標寫白色車種專用車道標字或圖示配合使用。又
    車種專用車道標字，用於指示僅限於某種類型車輛行駛之專
    用車道，依規定行駛之車輛種類名稱標寫之。各類車種專用
    車道得以文字或圖案標繪之，道路交通標誌標線號誌設置規
    則第一百七十四條第一項、第二項、第一百七十五條第一項
    規定甚明。
三、經查：
(1)、異議人於前開時、地在觀山河濱公園處騎乘ＢＥＴ─九八九
    號重型機車，為警攔查後舉發開立違規通知單，該通知單經
    異議人簽收而合法送達。嗣異議人於九十五年二月三日（已
    逾應到案日期九十四年十月二日）向臺北市交通事件裁決所
    提出申訴，經原處分機關請舉發單位調查結果，仍認異議人
    有前開違規行為，原處分機關乃依上開法條規定，裁處異議
    人一千八百元罰鍰，併記違規點數一點，有各該舉發通知單
    、裁決書、台北市交通事件裁決所函文各一份在卷可稽，且
    為異議人所是認，自堪認定屬實。
(2)、觀山河濱公園於六號水門入口處設有以白色菱形劃設之車種
    專用車道標線，且於兩個菱形中間，縱向繪製腳踏車之圖樣
    ；且該車道起點路旁，立有白底藍色之牌示，繪製腳踏車之
    圖樣；再該六號水門附近車道，亦設有「觀山河濱公園示意
    圖」標誌，記載該公園腳踏車道總長三公里三百七十公尺，
    且標明禁止未經許可騎乘機車之禁行標誌；腳踏車道之起點
    ，更立有紅色圓樁避免車輛進入，有本院函請台北市政府警
    察局松山分局拍攝之現場照片五張在卷可稽，足認上開道路
    係屬專供腳踏車行駛之專用車道無誤。上開標線、標誌均甚
    為明確且輕易可見，用路人並無難以辨識之困擾，故異議人
    自應遵守該等指示，不得騎乘重型機車入內，故異議人辯稱
    現場無任何標線或標誌禁止機車行駛云云，不足採信。
(2)、又按標誌、標線、號誌之設置目的，在於提供車輛駕駛人及
    行人有關道路路況之警告、禁制、指示等資訊，以便利行旅
    及促進交通安全。標誌、標線、號誌之設置、養護及號誌之
    運轉，由主管機關依其管轄辦理之；所謂主管機關，指公路
    主管機關、市區道路主管機關及警察機關，道路交通標誌標
    線號誌設置規則第二條、第四條第一項、第五條亦分別定有
    明文。故警察機關既亦為標誌、標線、號誌之設置、養護、
    運轉之主管機關，自得舉發行為人違反上開各項設置規定之
    行為。而道路交通標誌、標線、號誌之設置，係主管機關基
    於整體交通考量所為之規劃，目的係為維護社會大眾使用道
    路之秩序，用以確保人車通行之安全，在非緊急避難之情況
    下，尚不能以任何緣故恣意枉顧交通標誌、標線、號誌之設
    置，以自行認定之必要狀況使用道路，否則交通秩序必無法
    維繫，人車生命安全將無以確保。吾人苟認主管機關設置之
    標線、標誌或標誌有不當之情事，應循行政程序之正當管道
    向行政機關反應或陳情，不得任由民眾自行認定該項措施是
    否合理、是否應予遵循，否則用路人可自行決定紅燈無庸暫
    停、機車可騎至高速公路上、砂石車可行駛腳踏車道... 用
    路人將無交通信賴得以適用，而造成交通秩序大亂，並徒增
    各項交通事故之肇生。況且，水利法並無「防汛道路」之定
    義與用語，故異議人空言指摘堤防內之道路係屬防汛道路，
    無法逕行移撥作為腳踏車道云云，亦不足採。
(3)、綜上所述，原處分機關對異議人之前揭違規行為，依道路交
    通管理處罰條例第四十五條第十三款、第六十三條第一項第
    一款及違反道路交通管理事件統一裁罰基準表規定，裁處受
    處分人罰鍰一千八百元，並記違規點數一點，核無不當，本
    件聲明異議為無理由，應予駁回。
四、據上論斷，應依道路交通管理處罰條例第八十七條第二項，
    道路交通案件處理辦法第十九條，裁定如主文。
中    華    民    國    95    年    4     月    28    日
                        交通法庭  法  官  游士珺
上正本證明與原本無異。
如不服本裁定，應於裁定送達後5日內向本院提出抗告狀。
                                  書記官  林素霜
中    華    民    國    95    年    5     月    1     日


司法院資訊處製作；財團法人民間司法改革基金會備份。
